【裁判字號】    99,抗,1014
【裁判日期】    990706
【裁判案由】    返還所有物
【裁判全文】
臺灣高等法院民事裁定                  99年度抗字第1014號
抗  告  人  唯特高租賃有限公司
法定代理人  乙○○
相  對  人  春旭工程企業有限公司
法定代理人  甲○○
上列當事人間返還所有物事件，抗告人對於中華民國九十九年五
月三十一日臺灣臺北地方法院九十九年度重訴字第二一七號裁定
提起抗告，本院裁定如下：
    主  文
抗告駁回。
抗告費用由抗告人負擔。
    理  由
一、本件抗告意旨略以：依公司法第十六條第一項規定：「公司
    除依其他法律或公司章程規定得為保證者外，不得為任何保
    證人。」抗告人公司章程既無得為保證之規定，則抗告人公
    司之前法定代理人林志郎以抗告人名義所為之保證自屬無效
    。且依同法同條第二項規定，公司負責人違反前項規定時，
    應自負保證責任，如公司受有損害時，亦應負賠償責任。是
    以抗告人公司之前法定代理人林志郎應自負保證責任，其個
    人行為與抗告人公司無涉。從而，抗告人公司自始即不負保
    證責任，縱嗣後抗告人公司之法定代理人由林志郎變更為乙
    ○○，亦與乙○○無關，乙○○無須負保證責任，故相對人
    所為承受訴訟之聲請顯無理由，於法無據。況若由抗告人公
    司之新任法定代理人乙○○為承受訴訟人續行訴訟，將導致
    其適時審判請求權遭侵害，並違反法定性原則與信賴保護原
    則，此實已違法侵害抗告人之程序利益與實體利益，與法治
    國原則有悖。惟原裁定於相對人聲明承受訴訟後，仍命乙○
    ○為抗告人之承受訴訟人，自有違誤。為此提起抗告，求予
    廢棄原裁定等語。
二、按當事人之法定代理人其代理權消滅者，應由有代理權之法
    定代理人承受訴訟。又民事訴訟法第一百六十八條至第一百
    七十二條及前條所定之承受訴訟人，於得為承受時，應即為
    承受之聲明；他造當事人，亦得聲明承受訴訟，此觀諸民事
    訴訟法第一百七十條、第一百七十五條之規定甚明。
三、經查，本件相對人於民國九十八年七月二十八日以抗告人為
    共同被告向原法院起訴，其後抗告人之法定代理人於九十八
    年八月十二日由林志郎變更為乙○○，此有相對人提出之抗
    告人公司變更登記表附卷可稽（見原法院九十八年度審重訴
    字第九九三號卷第七十六、七十七頁）並為抗告人所不爭執
    ，堪信為真實。相對人於九十八年十一月十二日具狀聲明命
    對造承受訴訟（見同上卷第七十一五頁）乙○○既為抗告人
    之新任法定代理人，揆之前揭說明，原裁定命其為抗告人之
    承受訴訟人，於法核無不合。至抗告人辯稱乙○○與前法定
    代理人林志郎之保證行為無關，不應負擔保證債務云云，此
    乃涉及本案實體理由，應待承受訴訟之後，由原審以實體判
    決認定，與本件法定代理人變更之程序事項無關。且乙○○
    個人與本件當事人即抗告人公司為不同之法律主體，無論本
    件判決結果如何，乙○○既非當事人，本件判決即不可能命
    乙○○個人負擔保證債務。乙○○僅係以法定代理人之身分
    ，承受抗告人公司之訴訟程序，抗告人主張原法院命乙○○
    為承受訴訟人續行訴訟，將侵害抗告人之程序利益與實體利
    益云云，顯屬誤會。實則原法院命乙○○為承受訴訟人以利
    訴訟之繼續進行，正是為了維護抗告人之程序主體權，使抗
    告人享有參與訴訟程序以影響裁判形成之權利，冀收保障私
    權之實效。例如抗告人公司辯稱自始即不負保證責任等語，
    自有待乙○○承受訴訟之後，方能代表抗告人公司提出抗辯
    ，據理力爭。從而，原裁定命抗告人之法定代理人乙○○為
    承受訴訟人，續行訴訟，即無不合，抗告人仍執前詞指摘原
    裁定不當，請求廢棄，即非可採。
四、據上論結，本件抗告為無理由，應予駁回，爰裁定如主文。
中    華    民    國    99    年    7     月    6     日
                    民事第十七庭
                        審判長法  官  藍文祥
                              法  官  張競文
                              法  官  陳麗芬
正本係照原本作成。
本裁定除以適用法規顯有錯誤為理由外，不得再抗告。如提起再
抗告，應於收受後10日內委任律師為代理人向本院提出再抗告狀
。並繳納再抗告費新台幣１千元。
中    華    民    國    99    年    7     月    6     日
                              書記官  顧倪淑貞

司法院資訊處製作；財團法人民間司法改革基金會備份。
